臺灣高等法院高雄分院刑事判決
111年度侵上訴字第3號
上  訴  人  
即  被  告  PHAM VAN THANG(范○○)



指定辯護人  李承書律師
上列上訴人即被告因妨害性自主案件，不服臺灣高雄地方法院11
0年度侵訴字第1號，中華民國110年11月25日第一審判決（起訴
案號：臺灣高雄地方檢察署109年度偵字第15375號），提起上訴
，本院判決如下：
    主  文
原判決關於宣告刑部分撤銷。
甲○○○○○（范○○）犯強制性交罪，處有期徒刑參年。
    理  由
一、刑事訴訟法第348 條規定：（第1 項）上訴得對於判決之一
    部為之。（第2 項）對於判決之一部上訴者，其有關係之部
    分，視為亦已上訴。但有關係之部分為無罪、免訴或不受理
    者，不在此限。（第3 項）上訴得明示僅就判決之刑、沒收
    或保安處分一部為之。由於被告甲○○○○○（范○○）已於本院
    審理程序中言明：僅針對量刑部分上訴等語（詳本院卷第83
    頁）。且參酌前開條文之立法理由：「為尊重當事人設定攻
    防之範圍，並減輕上訴審審理之負擔，容許上訴權人僅針對
    刑、沒收或保安處分一部提起上訴，其未表明上訴之認定犯
    罪事實部分，則不在第二審之審判範圍。如為數罪併罰之案
    件，亦得僅針對各罪之刑、沒收、保安處分或對併罰所定之
    應執行刑、沒收、保安處分，提起上訴，其效力不及於原審
    所認定之各犯罪事實，此部分犯罪事實不在上訴審審判範圍
    」。因此，本件上訴範圍只限於原審判決之量刑部分，至於
    原審判決其他部分，則非本院審理範圍。又因被告僅針對原
    審判決量刑部分，提起上訴，故本院僅能以原審判決所認定
    之犯罪事實為基礎，審查原審量刑所裁量審酌之事項，是否
    妥適，先予說明。
二、原審判決認定之犯罪事實、罪名：
　　原審經審理後，認定被告係越南籍來台移工，緣於民國109 
    年6 月25日22時許，其越南籍友人○○○○○（中文名稱：阮○○
    ）邀約被告與代號AV000-A109188之成年女子（真實姓名、
    年籍詳卷，下稱乙○）前往高雄市○○區○○路000 巷00○0 號旁
    之越南小吃部飲酒唱歌，嗣於同日23時許，被告見乙○前往
    廁所，竟基於強制性交之犯意，強行將乙○強拉至附近之草
    叢並脫去乙○褲子後，違反乙○意願，以其陰莖插入乙○陰道
    之方式，對乙○為強制性交得逞1 次 等事實。因而認為被告
    係犯刑法第221 條第1 項強制性交罪。
三、原審量刑及其所裁量審酌之事項：
　　原審經審理後，㈠就刑法第59條部分。認為乙○透過友人阮○○
    認識被告，且認識被告迄至本件案發時僅經過3 天，與被告
    係普通朋友關係。被告與乙○僅係甫認識不久之普通朋友，
    竟為滿足一己私慾，對乙○為強制性交犯行，造成乙○身心嚴
    重受創，被告犯後雖終能坦承犯行，然迄今尚未能賠償彌補
    被害人身心所受之創傷，足認被告犯罪情節非輕，實難認被
    告所為本案犯行有何特殊之原因與環境，在客觀上足以引起
    一般同情，是本案並無處以法定最低刑度，仍有情輕法重之
    情形，自無從依刑法第59條之規定酌減其刑。㈡量刑部分：
    審酌被告應阮○○邀約與乙○一同在越南小吃部飲酒唱歌，竟
    為滿足自己一時之性慾，趁乙○前往廁所之際，強拉乙○至附
    近之草叢予以強制性交，其恣意對乙○為強制性交犯行，侵
    害乙○之性自主人格尊嚴，犯罪情節及犯罪所生危害均非輕
    微，當予嚴厲譴責，兼衡其表示認罪，暨其教育程度為國中
    肄業，家庭經濟狀況勉持，已婚育有一名未成年子女，及自
    承因逾居留期限而無法工作等一切具體情狀，量處被告有期
    徒刑3年6月。
四、被告上訴意旨主張：㈠被告雖無視乙○口頭拒絕，而違反乙○
    之意願，對乙○為性交行為，然於性侵過程中，未對乙○施以
    毆打等暴力行為，危害情節難謂深鉅，衡其於審判中尚能坦
    承犯行，勉力彌過及幡然認罪之改悔，態度尚佳。又被告係
    越南籍人士，家境困苦，為來台工作，尚積欠高額之仲介費
    未還，另因被告為逃逸外勞，月收入不穩定且為家庭唯一經
    濟來源，家中有太太、小孩及母親，小孩甫出生未滿周歲，
    若被告入監服刑，全家生活將陷於困境，若量處被告法定最
    低本刑3年以上有期徒刑，實屬過苛，在客觀上足以引起一
    般性同情，而有情輕法重或情堪憫恕之情事，請就被告所犯
    之強制性交罪，適用刑法第59條規定減輕其刑。㈡被告不諳
    中文，欠缺中文基本之溝通能力，倘令其即刻入監執行刑罰
    ，其無法與其他受刑人溝通相處，對於其再社會化未必有所
    助益，其經此偵、審程序及刑之宣告之教訓後，當能知所警
    惕，信無再犯之虞，請依刑法第74條第1項第1款規定，給予
    被告緩刑之機會，而改命被告提供義務勞務或付與保護管束
    等方式代替入監執行，以啟自新等語。
五、關於刑法第59條及量刑審酌部分：
　㈠量刑係法院就繫屬個案犯罪之整體評價，乃事實審法院得依
    職權自由裁量之事項，故量刑判斷當否之準據，應就判決之
    整體觀察為綜合考量，苟已以行為人之責任為基礎，並斟酌
    刑法第57條各款所列情狀，在法定刑度內，酌量科刑，無偏
    執一端，致明顯失出失入情形，即不得任意指摘為違法。至
    刑法第59條規定犯罪之情狀可憫恕者，得酌量減輕其刑，同
    法第57條規定科刑時應審酌一切情狀，尤應注意所列事項（
    共10款）為科刑輕重之標準，兩條適用上固有區別，惟所謂
    「犯罪之情狀」與「一切情形」，並非有截然不同之領域，
    於裁判上酌減其刑時，應就犯罪一切情狀（兼及第57條所列
    舉之10款事項），予以全盤考量，審酌其犯罪有無可憫恕之
    事由，以為判斷（最高法院110年度台上字第3485號判決參
    照）。
　㈡刑法第59條部分：
　　本件被告於原審及本院審理中均坦承犯行，且係越南籍來台
    移工，須負擔家計。又被告於本院審理中已與乙○達成和解
    ，願意賠償乙○新臺幣（下同）20萬元，並當庭給付10萬元
    等情，有和解筆錄可參（詳本院卷第99頁）。惟被告是否坦
    承犯行、是否與乙○達成和解、犯後態度是否良好、家庭及
    經濟狀況如何，僅係審酌犯罪情狀有無可憫恕之部分因素，
    仍應參酌被告所有犯罪情狀，綜合判斷被告有無可憫恕之情
    形。本件被告雖有上開情事，但其甫與乙○認識3 天，即趁
    與乙○外出一起飲酒之機會，將乙○拉至性侵地點，把乙○壓
    在地上，對乙○為強制性交犯行，以滿足一己私慾，除侵害
    乙○性自主人格尊嚴外，亦造成乙○身心受創，客觀上已難引
    起一般人同情。此外復參以被告雖與乙○達成和解，但仍未
    完全賠償乙○所有損害。及乙○於本院審理中陳述：跟法官表
    示判輕一點，但要被關，不是為難被告，而是希望被告在監
    獄內反省等語（詳本院卷第91頁）。本院認為被告經量處如
    主文第2項所示之刑（詳後述）後，應無情輕法重之情形，
    爰不依刑法第59條之規定酌減其刑。
　㈢量刑部分（即撤銷改判部分）：　
　⒈被告於本院審理中已與乙○達成和解，願意賠償乙○20萬元，
    並當庭給付10萬元等情，業如前述。原審於量刑時，未及審
    酌上開情事，致量刑過重，尚有未洽。被告以此為由，指摘
    原判決量刑不當，為有理由，自應由本院將原判決關於宣告
    刑部分撤銷改判。
　⒉爰審酌被告甫與乙○認識3 天，即趁與乙○外出一起飲酒之機
    會，將乙○拉至性侵地點，把乙○壓在地上，對乙○為強制性
    交犯行，以滿足一己私慾，除侵害乙○性自主人格尊嚴外，
    亦造成乙○身心受創，行為實有可議之處。惟念及被告於原
    審及本院審理中均坦承犯行，且係越南籍來台移工，須負擔
    家計。並參以被告於本院審理中已與乙○達成和解，願意賠
    償乙○20萬元，並當庭給付10萬元等情，有前開和解筆錄可
    參；及乙○前開對於量刑所表示之意見。復考量被告於本院
    審理中自陳：目前獨居在臺灣，從事打零工，無固定收入，
    需要扶養越南家人及小孩等語（詳本院卷第89頁）等一切情
    狀，量處如主文第2項所示之刑。又本件並不符合諭知緩刑
    之要件，附此說明。
據上論結，應依刑事訴訟法第369 條第1 項前段、第364 條、第
299 條第1 項前段，判決如主文。
本案經檢察官張貽琮提起公訴，檢察官李啟明到庭執行職務。
中　　華　　民　　國　　111 　年　　5 　　月　 11 　　日
                    刑事第三庭  審判長法  官  吳進寶
                                      法  官  徐美麗
                                      法  官  方百正
以上正本證明與原本無異。
如不服本判決應於收受本判決後20日內向本院提出上訴書狀，其
未敘述上訴理由者，並得於提起上訴後20日內向本院補提理由書
狀（均須按他造當事人之人數附繕本）「切勿逕送上級法院」。
中　　華　　民　　國　　111 　年　　5 　　月　 11 　　日
                                      書記官  呂姿儀
附錄本判決論罪科刑所依據之法條：
刑法第221 條第1 項
對於男女以強暴、脅迫、恐嚇、催眠術或其他違反其意願之方法
而為性交者，處3 年以上10年以下有期徒刑。